【裁判字號】    98,重上,533
【裁判日期】    991102
【裁判案由】    給付貨款
【裁判全文】
臺灣高等法院民事判決               98年度重上字第533號
上  訴  人  永豐商業銀行股份有限公司
法定代理人  戊○○
訴訟代理人  乙○○
            甲○○
            丁○○
            庚○○
被  上訴人  遠百企業股份有限公司
法定代理人  己○○
訴訟代理人  黃建隆律師
            黃貞季律師
上列當事人間給付貨款事件，上訴人對於中華民國98年8月19日
臺灣臺北地方法院97年度重訴字第449號第一審判決提起上訴，
本院於99年10月19日言詞辯論終結，判決如下：
    主  文
原判決關於駁回上訴人後開第二項之訴部分，及訴訟費用之裁判
，均廢棄。
被上訴人應給付上訴人新台幣伍拾捌萬壹仟玖佰柒拾柒元，及自
民國九十七年五月二十七日起至清償日止，按週年利率百分之五
計算之利息。
其餘上訴駁回。
第一、二審訴訟費用，由被上訴人負擔百分之七，餘由上訴人負
擔。
    事實及理由
一、上訴人法定代理人已於民國98年11月27日變更為戊○○，有
    經濟部98年11月27日經授商字第09801273170號函及被上訴
    人公司變更登記表在卷可稽（見本院卷(一)第136頁至第140頁
    ），其聲明承受訴訟，應予准許，合先敘明。
二、上訴人主張：上訴人(原名台北國際商業銀行股份有限公司
    ，於95年11月13日與建華商業銀行股份有限公司合併，並更
    名為永豐商業銀行股份有限公司）於95年4月14日與訴外人
    晉鈞實業有限公司（下稱晉鈞公司）簽訂應收帳款承購約定
    書（下稱系爭約定書），約定晉鈞公司在系爭約定書有效期
    間內得隨時交付應收帳款債權資料予上訴人，供上訴人同意
    承購晉鈞公司基於繼續性買賣契約或其他債權契約而對國內
    外特定買受人請求於一定清償日給付一定金錢之應收帳款債
    權（下稱系爭承購契約）。晉鈞公司並於95年4月17日將前
    揭事實以士林社新里郵局第90號存證信函通知被上訴人。嗣
    晉鈞公司於96年3月28日起陸續將其對被上訴人如附表一所
    示貨款債權共計新臺幣（下同）792萬515元（下稱系爭應收
    帳款債權）讓與上訴人。詎被上訴人竟於貨款到期日拒不付
    款。爰依債權讓與及買賣契約法律關係，請求被上訴人給付
    792萬515元，及如原判決附表二所示之利息。原審判決上訴
    人敗訴，上訴人聲明不服提起上訴，上訴聲明：原判決廢棄
    。被上訴人應給付上訴人792萬515元及原判決附表二所示之
    利息。
三、被上訴人則以：上訴人與晉鈞公司間就讓與契約重要之點尚
    未達成合意，因此系爭約定書之記載多處空白，且上訴人並
    未提出晉鈞公司依系爭約定書所示申辦應收帳款業務之文件
    、承購同意書及支付晉鈞公司價金之證據，自無從證明系爭
    承購契約確已成立，被上訴人亦否認系爭約定書之真正。縱
    認系爭約定書為真，惟上訴人並未提出系爭應收帳款債權所
    由生之契約文件，徒憑發票、訂購單、上訴人單方所作成之
    應收帳款讓與明細表，尚難證明系爭應收帳款債權確係存在
    ，亦難認定上訴人確已自晉鈞公司購買系爭應收帳款債權。
    況上訴人或晉鈞公司除於系爭約定書簽訂之初通知被上訴人
    ，並未具體說明讓與債權之金額或提出上訴人之承購同意書
    ，系爭應收帳款債權讓與之停止條件並未成就，即使嗣後停
    止條件成就，上訴人亦未於條件成就後將具體債權讓與事實
    ，再逐次通知被上訴人，系爭應收帳款債權讓與對被上訴人
    不生效力。倘認系爭應收帳款債權讓與契約成立且對被上訴
    人生效，然被上訴人就96年8月前之相關應收帳款已匯至晉
    鈞公司設於上訴人銀行之帳戶，而96年9月至12月到期結算
    之應收帳款，被上訴人亦依晉鈞公司96年5月11日指示匯入
    晉鈞公司於復華銀行盧洲分行之帳戶。故被上訴人對晉鈞公
    司之債務業因清償而消滅。另上訴人對晉鈞公司有退貨債權
    、獎勵金折扣、廣告贊助陳列費、新店、改裝贊助費及週年
    慶、年中慶贊助費、燈箱、TG、中央走道陳列費、交易平台
    使用費、其他發票退貨等債權，亦得主張與前揭發票債權抵
    銷等語，資為抗辯。對於上訴人上訴，答辯聲明：上訴駁回
    。
四、兩造不爭執事項（見本院卷第39頁反面、第40頁）:
    上訴人與晉鈞公司簽訂系爭約定書，上訴人受晉鈞公司之委
    託於95年4月17日以士林社新里郵局第90號存證信函通知被
    上訴人，該存證信函並於95年4月18日送達被上訴人；上訴
    人並未出具承購同意書予晉鈞公司；另被上訴人就所欠晉鈞
    公司之貨款債權匯款至上訴人公司蘆洲分行帳戶25萬7,140
    元、5萬6,590元、30萬2,862元、4萬2,125元、18萬650元、
    11萬7,139元，有存證信函、回執及委託書附卷可稽（見原
    審卷第16頁至第19頁、第261頁）。
五、上訴人主張晉鈞公司對被上訴人有如附表一所示系爭應收帳
    款債權，並已讓與上訴人，經通知被上訴人後，被上訴人竟
    拒絕給付該應收帳款債權予上訴人。惟為被上訴人所否認，
    並以前詞置辯，查：
  (一)晉鈞公司是否簽立系爭約定書？上訴人與晉鈞公司有無成立
    系爭應收帳款承購契約？
  1.系爭約定書文末蓋有晉鈞公司及其法定代理人之印文為真，
    業據晉鈞公司會計即證人丙○○證述明確（見原審卷第243
    頁反面），且有晉鈞公司變更登記表在卷足佐（見原審卷第
    139頁）。參酌晉鈞公司於簽立系爭約定書後，就晉鈞公司
    與上訴人簽訂國內應收帳款承購約定書之事實，委託上訴人
    於95年4月17日以士林社新里郵局第90號存證信函通知被上
    訴人，該存證信函並於95年4月18日送達被上訴人，有存證
    信函、回執及委託書附卷足憑（見原審卷第16頁至第19頁、
    第261頁）。上訴人主張其與晉鈞公司簽訂系爭約定書契約
    ，系爭約定書為真，應堪採信。
  2.被上訴人雖抗辯稱系爭約定書多處空白，且上訴人與晉鈞公
    司間對契約重要之點尚未達成共識，系爭約定書契約並未成
    立云云。惟系爭約定書名為台北國際商業銀行應收帳款承購
    約定書，且序文記載：「立約定書人──（以下簡稱甲方）
    ，為向台北國際商業銀行股份有限公司（以下簡稱乙方）申
    請辦理國際（國內）應收帳款承購業務，經乙方同意承購甲
    方對其國外（國內）特定買受人（以下簡稱丁方，丁方明細
    詳載於承購同意書）基於繼續性買賣契約或其他債權契約而
    得向丁方請求於一定清償日給付一定金錢之應收帳款債權，
    但本應收帳款之個別承購，應於乙方核准且出具承購同意後
    成立，立約定書人同意依本約定書下列各款之約定辦理：」
    等語(見原審卷第10頁)。細譯前揭約定文意，晉鈞公司與上
    訴人成立所謂應收帳款債權承購契約，即上訴人與晉釣公司
    約定將其對於第三人之應收帳款債權讓與上訴人，上訴人支
    付一定金額之契約，其目的有藉應收帳款之讓與取得融資或
    擔保應收帳款屆期未獲清償之經濟風險，或取得他方對於帳
    務管理所提供之服務，而均以應收帳款為中心之契約。而晉
    釣公司所以簽立系爭約定書之目的，係將其應收帳款讓與上
    訴人，俾向上訴人融資貸款，經證人丙○○結證在卷（見原
    審卷第243頁反面)。是以晉鈞公司與上訴人就債權承購契約
    前揭重要之點已達成共識，晉鈞公司與上訴人間已成立讓與
    應收帳款契約至明。至系爭約定書上固有多處空白記載，計
    ：系爭約定書序文立約定書人、第3條第13款指定帳戶、第
    12條有效期間等。惟系爭約定書末頁既記載立約定書人為晉
    鈞公司，並經晉鈞公司蓋有大、小章，已足確認系爭約定書
    之當事人；而晉鈞公司未填載應提供上訴人支付款項用之帳
    戶，自得由晉鈞公司嗣後在上訴人設立帳戶得以特定；即系
    爭約定書之有效期限，亦屬契約是否定期限之問題。系爭約
    定書未填載前揭事項，並不影響系爭讓與應收帳款契約之成
    立。另證人丙○○雖證稱：「此份契約書我只負責蓋章，內
    容我並未看過。」等語（見原審卷第243頁反面）。惟證人
    丙○○為晉鈞公司會計，僅依晉鈞公司指示於系爭約定書上
    用印，目的係為晉鈞公司向上訴人成立債權承購契約俾融資
    借款，晉鈞公司就成立債權承購契約重要之點，已與上訴人
    達成合意，如前所述，是以丙○○縱未閱覽系爭約定書之內
    容，亦不足推翻晉鈞公司與上訴人間已成立系爭應收帳款承
    購契約。被上訴人抗辯晉鈞公司與上訴人間未成立系爭承購
    契約云云，尚非可採。
  (二)上訴人與晉鈞公司間就系爭應收帳款債權是否業已成立債權
    讓與契約？何時發生債權讓與之效力？
  1.按債權之讓與，非經讓與人或受讓人通知債務人，對債務人
    不生效力，但法律另有規定者，不在此限，民法第297條第
    1項定有明文。債權讓與契約係以移轉特定債權為其標的，
    屬於處分行為，債權讓與契約發生效力時，債權即行移轉於
    相對人，為準物權契約。又將來債權其係附停止條件或附始
    期者之債權讓與，雖非法所不許，然此類將來債權，債權讓
    與契約成立時尚未存在，如受通知時債權仍未發生，何能發
    生移轉效力，自須於實際債權發生時再為通知(最高法院97
    年度台上字第1213號裁判意旨參照)。本件上訴人依債權讓
    與之法律關係請求被上訴人給付貨款，自應就系爭應收帳款
    債權業已成立債權讓與契約之事實，負舉證之責。
  2.上訴人主張其與晉鈞公司成立系爭承購契約後，即以95年4
    月17日存證信函通知被上訴人，故晉鈞公司對被上訴人系爭
    應收帳款債權已於斯時移轉予上訴人，固據提出系爭約定書
    、95年4月17日存證信函及回執、委託書、統一發票為證（
    見原審卷第10頁至19頁、第21頁至第98頁）。惟依系爭約定
    書序文約定：「……但本應收帳款之個別承購，應於乙方核
    准且出具承購同意書後成立，立約定書人同意依照本約定書
    下列各款之約定辦理：」、第1條「應收帳款承購方式」約
    定：「一、於本約定書期間內，甲方（按係指晉鈞公司）得
    隨時交付應收帳款債權資料予乙方（按係指上訴人），供乙
    方選定丁方之用，乙方並得隨時變更或增加選定之。對經乙
    方變更或增加選定之丁方，甲方仍應依本條第四項約定辦理
    ，甲方應提供其丁方之資料予乙方作為選擇購標的之參考。
    二、甲方同意其從事對丁方之貿易出貨貨物、提供勞務或其
    他債務之履行所產生之應收帳款（不包括L/C、預付貨款或
    現金交易等非記帳交易方式)，全部讓予乙方，由乙方或另
    洽商國外應收帳款管理公司Import Factor以下簡稱丙方)受
    讓其應收帳款，而由乙方或丙方依付款條件向丁方收取各該
    筆應收帳款。三、應收帳款承購方式分為下列二種，依個案
    詳載於承購同意書。1.無追索權承購方式：……2.有追索權
    承購方式：……四、甲方開立予丁方之商業發票應註明付款
    條件、到期日及下列資料，否則乙方不負任何責任：……3.
    在所有出貨至丁方依本約定所稱之應收帳款而簽發之商業發
    票上註明或丙方所要求之讓與字句(Assignment Clause) ，
    並填具應收帳款讓與通知書（Notification Transfer of
    Receivables)，若係第一筆交易，則應另填具介紹函（Intr
    oductory Letter )或相同意思表示之存證信函、協議書、
    通知書。4.甲方應將前條規定之應收帳款轉讓文件，即出貨
    相關交易憑證（包括但不限於訂單、發票、簽收單等）於付
    款到期日前十四天送達乙方，否則乙方不負承購價金之責任
    ，……」、第2條：承購價金約定：「……二、甲方就乙方
    承購之各筆應收帳款債權，於依第1條第4項第4款約定交付
    債權相關證明文件並經乙方同意後，得請求預支部分價金。
    ……」、第7條第1款約定：「甲方應提供乙、丙方關於其與
    丁方之所有貿易條件及金額之有關資料，以便丙方斟酌考慮
    丁方之信用，以決定核准承擔丁方信用風險之額度以及計算
    應收帳款管理費」等語。是以上訴人與晉鈞公司所成立系爭
    應收帳款承購契約，係約定晉鈞公司於系爭應收帳款承購契
    約有效期間內，得隨時交付其應收帳款債權資料，並填載應
    收帳款讓與通知書等予上訴人（第一筆交易更應填具介紹函
    、存證信函等予上訴人），供上訴人選定承購之個別債權，
    上訴人斟酌該特定買受人之信用風險後，核准並將所承購之
    個別債權資料，包括：特定買受人、支付晉鈞公司承購價金
    數額及利率、有無追索權等，詳載於承購同意書，並出具予
    晉鈞公司後，該個別承購契約始克成立。亦即於該個別承購
    契約成立後，晉鈞公司始有將其個別債權讓與上訴人。故晉
    鈞公司對被上訴人之應收帳款，是否為上訴人承購之標的，
    決乎上訴人之審核，上訴人審核後可能同意承購，亦可能不
    同意承購，上訴人如同意承購，此時經同意承購之應收帳款
    債權始生債權移轉之效力。顯見晉鈞公司係就陸續發生應收
    帳款債權，逐次向上訴人提出承購債權之申請，經上訴人同
    意承購並發給承購同意書後，該應收帳款債權始發生債權讓
    與效力，晉鈞公司是否提出或欲提出對被上訴人之何筆應收
    帳款債權向上訴人申請承購，及上訴人是否同意承購，均屬
    不確定發生之事實，故此為一附停止條件之將來債權讓與契
    約，上訴人或晉鈞公司自應於前揭停止條件成就時，須另行
    通知被上訴人，始對被上訴人發生債權讓與之效力。惟上訴
    人與晉鈞公司於95年4月14日成立系爭應收帳款承購契約後
    ，固於95年4月17日以士林社新里郵局第90號存證信函通知
    被上訴人，被上訴人並於95年4月18日收受上開存證信函。
    惟斯時系爭應收帳款債權不僅尚未發生（按均係96年5月後
    發生之貨款債權)，且上訴人復未能提出其於斯時已同意承
    購系爭應收帳款債權之證據，即晉鈞公司是否讓與系爭應收
    帳款債權予上訴人之條件尚未成就，晉鈞公司既未讓與系爭
    應收帳款債權予上訴人，則上訴人於債權讓與條件成就前即
    先行以存證信函通知被上訴人成立應收帳款承購契約，於此
    時對被上訴人亦不生系爭應收帳款債權讓與通知之效力。上
    訴人主張被上訴人已知悉概括債權讓與之事實，不應要求讓
    與人或受讓人再行通知云云，要無足取。
  3.又晉鈞公司嗣依其與上訴人所訂應收帳款承購契約，曾出具
    應收帳款讓與明細表、及對被上訴人應收帳款發票影本據以
    向上訴人借款，此經晉鈞公司會計丙○○結證在卷（見原審
    卷第243頁反面、第245頁)，並有上訴人提出應收帳款讓與
    明細表、發票影本在卷可憑（見原審卷第20頁至第98頁)。
    是以晉鈞公司顯已依應收帳款承購契約之約定，交付其對被
    上訴人應收帳款債權資料，並填載應收帳款讓與通知書即應
    收帳款明細表供上訴人選定承購之個別債權，經上訴人同意
    並在特定發票右上角蓋用讓與債權之印文（此部分詳后述）
    ，交還晉鈞公司向被上訴人請款，該個別債權之承購契約已
    然成立，即上訴人與晉鈞公司就其對被上訴人之發票債權已
    成立讓與契約。又晉鈞公司僅出具上揭發票債權其中編號11
    至64號共計54紙發票原本向被上訴人領款，並由被上訴人申
    報為進項稅額，其餘均作廢，有財政部臺北市國稅局中正稽
    徵所98年12月21日財北國稅中正營業字第0980031410號函、
    財政部臺北市國稅局中南稽徵所98年12月14日財北國稅中南
    營業一字第0980027723號函附卷可稽（見本院卷(一)第62 頁
    至第63頁、第67頁至第69頁）。是以該作廢之發票，上訴人
    既未能證明晉鈞公司對被上訴人有該債權存在，則讓與之標
    的債權既不存在，此部分自不生讓與之效力。而上揭發票中
    除編號12、13、17、50外，其餘50紙發票（下稱50紙蓋用印
    文發票)之右上角均蓋有：「本筆債權已依法轉讓台北國際
    商業銀行，若對本發票所載貨品發現任何問題，請立即通知
    台北國際商業銀行，否則屆期請將貨款直接匯入台北國際商
    業銀行社子分行帳號0000000000000戶名晉鈞實業有限公司
    」之印(下稱讓與印文），詳如附表二所示，此為兩造所不
    爭（見本院卷(二)第77反面至第78頁、第94頁反面)，並有財
    政部台北市國稅局中正分局99年4月20日財北國稅中正營業
    字第0990210713號函附該發票影本在卷可憑（見本院卷(一)第
    175-1頁至第175-57頁）。因此晉鈞公司出具蓋用印文發票
    向被上訴人領款時，50紙蓋用印文發票右上角已確切表明本
    筆債權讓與台北國際商業商業銀行即上訴人(此部分詳后述)
    ，足見晉鈞公司已將50紙蓋用印文發票之債權讓與上訴人之
    事實通知被上訴人。
  4.被上訴人雖抗辯稱上訴人未出具承購同意書予晉鈞公司，依
    系爭承購約定書，上訴人與晉鈞公司間之讓與契約仍未成立
    云云。惟依應收帳款讓與明細表已明載：「依據貴我雙方帳
    款受讓承購合約所約定，將下列發票之債權讓與永豐銀行，
    並附上發票印本。」等語（見原審第20頁、第23頁、第32頁
    至第33頁、第94頁)，且蓋用印文發票債權已屬特定，晉鈞
    公司並於應收帳款讓與明細表填載該特定債權之買受商、統
    一編號、發票號碼、發票日期、發票金額、到期日等資料後
    ，併同50紙蓋用印文發票影本交付上訴人，經被上訴人同意
    後受取，是以上訴人與晉鈞公司已就50紙蓋用印文發票債權
    有讓與合意，晉鈞公司已將其對被上訴人50紙蓋用印文發票
    債權讓與上訴人至明。縱上訴人未依約出具承購同意書予晉
    鈞公司，但上訴人既已收受晉鈞公司所交付50紙蓋用印文發
    票影本，且據以貸款予晉鈞公司，即在客觀上有可認為上訴
    人已同意承購50紙蓋用印文發票債權承諾之事實，即上訴人
    已以意思實現同意承購50紙蓋用印文發票債權。另晉鈞公司
    已將50紙蓋用印文發票之原本，隨貨物送交被上訴人並據以
    領款，影本則交予上訴人核貸，此經證人丙○○結證在卷（
    見原審卷第243頁反面)，該發票並經被上訴人申報為進項稅
    額，有財政部台北市國稅局中正分局99年4月20日財北國稅
    中正營業字第0990210713號函附該發票在卷可憑（見本院卷
    (一)第175-1頁至第175-57頁）。而經核對被上訴人與上訴人
    所持50紙蓋用印文發票原本、影本(第二聯扣抵聯)所蓋用讓
    與印文同一，足見晉鈞公司係先在50紙蓋用印文發票原本右
    上角蓋用讓與印文後，將影本交付上訴人核貸，而原本則交
    予被上訴人請款，被上訴人於收受50紙蓋用印文發票時其右
    上角已蓋有前揭債權讓與印文至明，此復經丙○○結證在卷
    （見原審卷第243頁反面)。因此晉鈞公司既係在發票原本右
    上角蓋讓與印文後影印交付上訴人，縱該讓與印文之印章係
    上訴人所有（丙○○證述）、或該印文究係上訴人或丙○○
    所蓋？均不影響晉鈞公司已將其對被上訴人之債權讓與上訴
    人。被上訴人抗辯稱該讓與印文係上訴人蓋用，上訴人與晉
    鈞公司就50紙蓋用印文發票未成立讓與契約云云，殊無足取
    。
  (三)上訴人與被上訴人就50紙蓋用印文發票債權讓與契約，對被
    上訴人是否生債權讓與之效力？
  1.按債權之讓與，依民法第297條第1項之規定，雖須經讓與人
    或受讓人通知債務人始生效力，但不以債務人之承諾為必要
    ，而讓與之通知，為通知債權讓與事實之行為，原得以言詞
    或文書為之，不需何等之方式，故讓與人與受讓人間成立債
    權讓與契約時，債權即移轉於受讓人，除法律另有規定外，
    如經讓與人或受讓人通知債務人，即生債權移轉之效力(最
    高法院42年台上字第626號判例意旨參照)。
  2.本件晉鈞公司持50紙蓋用印文發票向被上訴人請款時，該50
    紙蓋用印文發票上已蓋有讓與印文，已如前述，是以晉鈞公
    司已將其對被上訴人50紙蓋用印文發票之債權讓與上訴人之
    事實，通知被上訴人，揆諸前揭說明，對被上訴人已生移轉
    之效力。
  3.被上訴人雖抗辯稱蓋用讓與印文上所稱讓與對象即台北國際
    商業銀行已不存在，且讓與印文指示匯入晉鈞公司之帳戶亦
    不存在，故不生讓與效力云云。惟讓與印文記載：「本筆債
    權已依法轉讓台北國際商業銀行，若對本發票所載貨品發現
    任何問題，請立即通知台北國際商業銀行……」等語，而台
    北國際商業銀行股份有限公司前於95年11月13日與建華商業
    銀行股份有限公司合併，雖台北國際商業銀行股份有限公司
    為消滅公司，並更名為永豐商業銀行股份有限公司即上訴人
    ，惟前揭銀行合併為公眾週知之事實，且被上訴人為知名百
    貨公司之商業經營者，就台北國際商業銀行已併為上訴人銀
    行，較一般人更為熟稔，其在主觀上認受讓債權之台北國際
    商業銀行並非不存在之銀行。因此被上訴人於收受50紙蓋用
    印文發票時，依一般常理，於發票上既發現蓋有讓與債權之
    文字，就該發票債權是否讓與、讓與何人事，理應向晉鈞公
    司究明，倘未有讓與之事實或讓與之對象不存在，亦應請晉
    鈞公司刪除讓與之印文，詎被上訴人均不徒此舉，竟仍繼續
    收受鈞晉公司蓋有讓與印文發票多達50紙，被上訴人知悉50
    紙蓋用印文發票債權已讓與上訴人至明。至蓋用印文發票上
    促請被上訴人將貨款匯入晉鈞公司設於台北國際商業銀行社
    子分行0000000000000之備償帳戶雖因合併而不存在，僅係
    上訴人指示清償方法受領不能，被上訴人因之無從清償，乃
    不可歸責於被上訴人之給付遲延而已。被上訴人據以抗辯晉
    鈞公司讓與之對象不存在，晉鈞公司讓與之通知不生效力云
    云，要無足取。
  4.至被上訴人抗辯稱上訴人未能證明債權讓與通知之確切時間
    云云。惟50紙蓋用印文發票上已記載開立發票日期，且係晉
    鈞公司開立發票後交付被上訴人據以請款，依一般常情，發
    票開立日期即為請款日，是以晉鈞公司於各發票開立日期交
    付發票予被上訴人時，即生通知債權讓與之效力至明。被上
    訴人前揭抗辯，不足為採。
  (四)被上訴人就其對晉鈞公司退貨債權、獎勵金折扣、廣告贊助
    陳列費、新店、改裝贊助費及週年慶、年中慶贊助費、燈箱
    、TG、中央走道陳列費、交易平台使用費、其他發票退貨等
    債權，主張與前揭50紙蓋用印文發票債權抵銷，是否有理由
    ?
  1.按債務人於受通知時，對於讓與人有債權者，如其債權之清
    償期，先於所讓與之債權或同時屆至者，債務人得對於受讓
    人主張抵銷，民法第299條定有明文。又讓與人或受讓人通
    知債務人以後，債權讓與契約即對債務人發生效力，因此債
    務人僅得以受讓人為債權人，即不得再向讓與人為清償或其
    他免責行為。
  2.本件晉鈞公司將50紙蓋用印文發票交付被上訴人時，即生將
    該50紙蓋用印文發票債權讓與上訴人之事實通知被上訴人之
    效力，已如前述，是以晉鈞公司既將50紙蓋用印文發票債權
    讓與上訴人，被上訴人即應向上訴人清償，其金額為：50紙
    蓋用印文發票貨款債權共64萬8,732元，扣除該貨款編號11
    、28、57、61之銷貨折讓金額依序為4萬8,165元、252元、3
    ,150元、1萬1,988元，及銷售折讓稅額依序為2,431元、12
    元、158元、599元計58萬1,977元，有財政部臺北市國稅局
    中南稽徵所98年12月14日財北國稅中南營業一字第09800277
    23號函附晉鈞公司申報明細在卷可考（見本院卷(一)第67頁至
    第69頁）。詎被上訴人仍聽從晉鈞公司之指示將該貨款債權
    匯入晉鈞公司設於上訴人蘆洲分行帳戶25萬7,140元、5萬6,
    590元、30萬2,862元、4萬2,125元、18萬0,650元、11萬7,1
    39元，此為兩造所不爭，其清償對上訴人不生效力。
  3.被上訴人雖抗辯稱其於96年8月15日前對晉鈞公司有獎勵金
    折扣7萬1,094元、96年4月至7月廣告贊助陳列費19萬8,161
    元、新店、改裝贊助費及週年慶、年中慶贊助費15萬9,300
    元、燈箱、TG、中央走道陳列費5萬6,019元、交易平台使用
    費2,473元、其他發票96年4月至8月退貨49萬5,133元等債權
    ，主張與前揭50紙蓋用印文發票債權抵銷云云，並舉共同採
    購合約、財政部臺北市國稅局中南稽徵所99年5月28日財北
    國稅中南營業一字第0990011587號函、財政部臺北市國稅局
    中南稽徵所99年8月25日財北國稅中南營業一字第099001797
    2號函、退貨金額統計表為證（見本院卷(二)第156頁至第166
    頁、卷(三)第193頁至第216頁)。惟被上訴人自認編號11至64
    號發票，經結算相關銷貨、退貨金額以及其他贊助費用後，
    乃依晉鈞公司之指示於96年6月至96年11月分次匯入晉鈞公
    司於復華銀行蘆洲分行所設立之00000-00-00000-00帳戶（
    見原審卷第278頁、本院卷(一)第180頁)，其金額為25萬7,140
    元、5萬6,590元、30萬2,862元、4萬2,125元、18萬650元、
    11萬7,139元計95萬6,506元，有晉鈞公司廠商資料異動申請
    表、存摺、匯款資料及廠商貨款通知書附卷可稽（見原審卷
    第258頁至第259頁、第280頁至第285頁、本院卷(一)第194頁
    至第216頁)。是被上訴人既與晉鈞公司結算相關銷貨、退貨
    金額及其他贊助費用後，並據以清償晉鈞公司上開金額，即
    在被上訴人清償晉鈞公司50紙蓋用印文發票之債權時，已屆
    期之銷貨、退貨金額及其他贊助費用等均經被上訴人抵銷殆
    盡，被上訴人復於本院主張抵銷前揭債權云云，顯不足採。
    參以晉鈞公司已將前揭被上訴人所謂之廣告陳列費等68萬2,
    903元，自96年4月起至96年9月止申報進銷稅額，有被上訴
    人提出與晉鈞公司共同採購合約約定相關折讓金額整理表及
    財政部臺北市國稅局中南稽徵所99年5月28日財北國稅中南
    營業一字第0990011587號函在卷可參（見本院卷(一)第217頁
    至第218頁），即被上訴人既已將該等折讓債權與晉鈞公司
    結算後俾晉鈞公司申報進項稅額，益證被上訴人已清償晉鈞
    公司此部分債權。至被上訴人另主張抵銷退貨債權49萬9,13
    3元部分，固舉財政部台北市國稅局中南稽徵所99年8月25日
    財北國稅中南營業一字第0990017972號函附「晉鈞公司96年
    3月至12月申報資料」，即晉鈞公司已將退貨金額107萬2,60
    8元向所屬轄區稅捐機關申報銷貨退回云云（見本院卷(五)第1
    8頁至第53頁）。惟晉鈞公司既已申報退貨，即如被上訴人
    所自認已與晉鈞公司結算銷貨、退貨金額以及其他贊助費用
    後，乃依晉鈞公司之指示於96年6月至96年11月分次匯入晉
    鈞公司於復華銀行蘆洲分行所設立之00000-00-00000-00帳
    戶，是以被上訴人再以其對晉鈞公司有前揭債權可抵銷云云
    ，殊屬無據，不應准許。
  4.綜上，上訴人基於受讓晉鈞公司對被上訴人貨款債權，請求
    被上訴人給付58萬1,977元，為有理由，應予准許。另依被
    上訴人與晉鈞公司於96年簽立共同採購契約約定付款方式為
    月底結75天(見原審卷第120日)，而50紙蓋用印文發票之發
    票日期均為96年4月、96年5月，是以上訴人請求均自96年10
    月1日起至清償日止之遲延利息，固屬有據，惟50紙蓋用印
    文發票上指示被上訴人匯款入晉鈞公司備償之帳戶，並不存
    在，因此被上訴人有遲延清償情事，應不可歸責於被上訴人
    ，已如前述，是以上訴人請求法定遲延利息應自起訴狀繕本
    送達翌日即97年5月27日(見原審卷第108頁)起算，應予准許
    。逾此範圍請求，為無理由，應予駁回。
六、綜上所述，本件上訴人主張晉鈞公司將其對被上訴人50紙蓋
    用印文發票債讓與上訴人，並已將債權讓與之事實通知被上
    訴人，應可採信。從而，上訴人本於債權讓與及買賣契約法
    律關係，請求被上訴人給付58萬1,977元，及自97年5月27日
    起至清償日止按週年利率百分之五計算之法定遲延利息，為
    有理由，應予准許，逾此範圍請求，為無理由，不應准許。
    原審就上開應准許部分，為上訴人敗訴之判決，尚有未洽，
    上訴意旨求予廢棄改判，為有理由，爰由本院予以廢棄改判
    如主文第二項所示。至於上訴人之請求不應准許部分，原判
    決為上訴人敗訴之判決，理由雖有不同，惟結論並無二致，
    上訴意旨求予廢棄改判，為無理由，應駁回其上訴。
七、本件事證已明，兩造其餘攻擊防禦方法及未經援用之證據，
    經本院審酌後，核與本件之結論，不生影響，爰不一一贅述
    ，附此敘明。
八、據上論結，本件上訴為一部有理由，一部無理由，依民事訴
    訟法第450條、第449條第1項、第2項、第79條，判決如主文
    。
中    華    民    國    99    年    11    月    2    日
                    民事第七庭
                        審判長法  官  許正順
                              法  官  鄭威莉
                              法  官  蘇芹英
正本係照原本作成。
永豐商業銀行股份有限公司如不服本判決，應於收受送達後20日
內向本院提出上訴書狀，其未表明上訴理由者，應於提出上訴後
20 日內向本院補提理由書狀（均須按他造當事人之人數附繕本
）上訴時應提出委任律師或具有律師資格之人之委任狀；委任有
律師資格者，另應附具律師資格證書及釋明委任人與受任人有民
事訴訟法第466條之1第1項但書或第2項（詳附註）所定關係之釋
明文書影本。如委任律師提起上訴者，應一併繳納上訴審裁判費
。
遠百企業股份有限公司不得上訴。
中    華    民    國    99    年    11    月    2    日
                              書記官  林初枝
附註：
民事訴訟法第466條之1（第1項、第2項）：
對於第二審判決上訴，上訴人應委任律師為訴訟代理人。但上訴
人或其他法定代理人具有律師資格者，不在此限。
上訴人之配偶、三親等內之血親、二親等內之姻親，或上訴人為
法人、中央或地方機關時，其所屬專任人員具有律師資格並經法
院認為適當者，亦得為第三審訴訟代理人。

司法院資訊處製作；財團法人民間司法改革基金會備份。
